臺灣板橋地方法院交通事件裁定　　　　 96年度交聲更字第5號
原處分機關　交通部公路總局臺北區監理所蘆洲監理站
異　議　人
即受處分人　甲○○
上列異議人即受處分人因違反道路交通管理處罰條例案件，對於
交通部公路總局臺北區監理所蘆洲監理站民國95年9 月8 日以北
監蘆字第裁46-C00000000號所為之裁決處分（原舉發案號：臺北
縣政府警察局95年6 月22日北縣警交字第C00000000 號），聲明
異議，本院於民國95年10月26日以95年度交聲字第1680號裁定異
議駁回，受處分人不服，提起抗告，經臺灣高等法院於95年12月
29日以95年度交抗字第962 號裁定撤銷原裁定，發回本院，本院
更為裁定如下：
    主  文
原處分撤銷。
甲○○不罰。
    理  由
一、原處分意旨略以：異議人即受處分人甲○○於民國95年6 月
    22日19時25分許，騎乘車號AZO-216 號重型機車，沿臺北縣
    蘆洲市○○路行駛，於行經中正路及民族路交岔口時，因「
    駕車行經有燈光號誌管制之交岔路口闖紅燈」之違規事實，
    經臺北縣政府警察局蘆洲分局執勤警員查獲，依違反道路交
    通管理處罰條例第53條，以95年6月22日北縣警交字第C0000
    0000號舉發違反道路交通管理事件通知單（下簡稱舉發通知
    單）逕行舉發，嗣經交通部公路總局臺北區監理所蘆洲監理
    站（下簡稱蘆洲監理站）於95年9 月8 日，就上揭違規事實
    以北監蘆字第裁46—C00000000 號裁決書（下簡稱裁決書）
    ，裁處罰鍰新臺幣（下同）4 千5 百元，並依同條例第63條
    第1 項之規定記違規點數3 點。
二、聲明異議意旨略以：依臺北縣政府蘆洲分局北縣警蘆交裁字
    第0950032214號函之說明本人完全無法接受，君不見電視新
    聞上常有不肖員警（或素質較差之員警）為衝罰單業績，要
    抽成獎金而濫開罰單導致烏龍罰單滿天飛，然後又不負責任
    的要被烏龍罰單所處罰的被害人自行舉證其不在場證明！依
    據立法精神嚴格證據主義及無罪推定原則，開罰單之員警本
    就應舉證其罰單之事實存在而不是持片面之詞，不用舉證就
    要善良老百姓付辛辛苦苦賺來之血汗錢來充當其業績獎金！
    況且對同一行為事件1次連開3張罰單亦可見舉發員警心態之
    不正常及不平衡之處，祈盼法官能勿枉勿縱，兼顧人權之保
    障，體諒升斗小民生活不易，賺錢困難，撤銷不肖員警所開
    立之威權罰單，以免助長員警濫開罰單之歪風等語。
三、按法院受理交通事件，準用刑事訴訟法之規定，道路交通管
    理處罰條例第89條前段定有明文。次按交通案件之舉發人，
    其地位殆與刑事訴訟案件告訴人或告發人之地位無異，是不
    能僅以其陳述，執為不利行為人之認定，其陳述是否與事實
    相符，尚須調查其他證據以資審認，始得為不利行為人之認
    定。
四、經查：
(一)、原處分機關以異議人騎乘前揭機車於上開時、地有「駕車行
    經有燈光號誌管制之交岔路口闖紅燈」之違規行為而逕行舉
    發，依據道路交通管理處罰條例第53條第1 項及第63 條 第
    1 項之規定，分別裁處異議人罰鍰4 千5 百元，並記違規點
    數3 點等情，有前揭舉發通知單、裁決書各1 紙在卷可證。
(二)、證人即舉發警員胡謝祈於本院審理中結證稱：「（問：當時
    異議人闖紅燈的時候，你位置在哪裡？）我在異議人的後面
    ，當時大家都在等紅燈，我當時在公車旁邊，我看到異議人
    就直接往前騎，當時已經是紅燈，我和異議人的距離約7、8
    公尺，但這中間有其他車輛在我前面。」、「（問：當時異
    議人騎機車的速度快不快？）我一直在後面追趕，但他都沒
    有停，我追了1 個紅綠燈左轉，在忠義國小前面巷子就把異
    議人攔下。」、「（問：你看到那部闖紅燈的機車是什麼機
    車？）重型機車。」、「（問：當時車輛多不多？）滿多的
    。」、「（問：當時的天色、燈光如何？）當時是晚上，天
    色、燈光還算清楚。」、「（問：異議人是年紀比較大，騎
    機車速度不是比較慢，為何要追那麼長的距離？）異議人的
    速度不算慢，我在中正路與光榮路路口還有等紅燈，異議人
    在那個路口有無闖紅燈我不清楚，我是在那邊等紅燈之後，
    才繼續追異議人。」、「（你在中正路與光榮路口等紅燈等
    多久？）因為中正路車子很多，我在那邊等了一下才左轉，
    繼續追異議人，等了多久我不記得。」「（問：你看闖紅燈
    那部機車當時騎機車的人的穿著如何？）穿著我不記得了。
    」、「（問：你有無記下車號？）我是看到車子闖過去，我
    就直接追過去。」、「（問：你不是說你在下個路口有等1
    個紅燈，你沒有記車號，這樣如何追到異議人？是不是有可
    能因為一邊看車況一邊要看違規者，而有誤認其他車輛的可
    能？）是有這個可能。」、．．．、「（問：當時騎機車的
    人的穿著或者他的年紀、髮型你看的清楚嗎？）看不清楚。
    」、．．．、「（問：你從看到有人闖紅燈，等到綠燈後才
    開始追趕闖紅燈者，而到下個路口又等紅燈，直到追到異議
    人時，總共前後經過多久？當時有無馬上記下車號？）我不
    記得，那部機車闖紅燈的時候我沒有記下車號。」等語（見
    本院96年4 月18日訊問筆錄）。依證人上開證述，其執勤時
    間正值交通繁忙時段，該地點又係交通要道，車水馬龍，則
    證人於邊看車況，邊注意違規者之情況下，確有誤認其他車
    輛為違規者之可能，且證人即舉發員警亦稱看不清楚闖越紅
    燈之人的穿著、年齡、髮型及車牌號碼等外在特徵，舉發員
    警既受紅燈及眾多車流阻隔，而使違規者逃離其視線經相當
    時間，是亦無從確定異議人是否即為之前闖越紅燈之人，故
    異議人辯稱並無闖越紅燈等語，應值採信。
(三)、違反道路交通管理處罰條例而受罰鍰制裁之行政秩序罰，係
    侵害人民受憲法保障之財產權，雖不如刑罰手段之強烈，然
    縱係極其輕微之處罰，仍無法脫免其侵害性之本質，以受處
    分人違規而處以行政罰鍰所憑之證據，或不必經嚴格證明程
    序而僅以自由證明為已足，然仍須達確信其有違規行為之心
    證始足認定。本件案發時地情況交通繁忙一如前述，且證人
    之證述難謂全然合於常理，況此逕行舉發之案件別無照相機
    或測速器之科學儀器紀錄得據以積極舉證異議人之違規事實
    ，是難以遽認異議人為前開違規行為之人，自應從有利異議
    人之認定。
五、綜上所述，本件交通違規之舉發既尚存有疑義，於別無其他
    積極證據足以證明異議人確有前開違規之行為前，尚難僅憑
    執勤人員之單一指述，即遽以推測或擬制異議人有該交通違
    規行為，是原處分機關僅憑執勤人員之單一指述，而無任何
    之佐證即遽以異議人違反道路交通管理處罰條例第53條第1
    項及第63條第1 項之規定，分別裁處異議人罰鍰4 千5 百元
    ，並記違規點數3 點等情，核屬不當，本件聲明異議為有理
    由，應依法撤銷原處分，並諭知異議人即受處分人不罰之裁
    定。
據上論斷，應依道路交通案件處理辦法第20條前段，裁定如主文
。
中　　華　　民　　國　　96　　年　　6 　　月　　29　　日
                    　交 通 法 庭  法  官 曾正耀
以上正本證明與原本無異。
如不服本裁定，應於裁定送達後5日內向本院提出抗告狀。
                                 書記官   陳淑怡
中　　華　　民　　國　　96　　年　　6 　　月　　29　　日
